【裁判字號】    99,交訴,31
【裁判日期】    990824
【裁判案由】    過失致死
【裁判全文】
臺灣屏東地方法院刑事判決              99年度交訴字第31號
公  訴  人  臺灣屏東地方法院檢察署檢察官
被      告  甲○○
上列被告因過失致死等案件，經檢察官提起公訴（99年度偵字第
394 號），茲因被告就被訴事實為有罪之陳述，經告知簡式審判
程序意旨並聽取公訴人及被告之意見後，本院合議庭裁定依簡式
審判程序審理，判決如下：
    主  文
甲○○犯不能安全駕駛動力交通工具罪，處有期徒刑月；又犯
業務過失致人於死罪，處有期徒刑捌月。應執行有期徒刑拾月。
    事  實
一、甲○○受雇從事汽車音響安裝工作，遇有客戶需要，則前往
    客戶車輛所在處取車並將之駕駛回公司所在地進行音響安裝
    ，並於安裝完成後即駕駛客戶之車輛前往客戶處交車，係以
    駕駛為其附隨業務之人，其於民國98年4 月9 日起，因酒後
    駕車遭吊扣駕駛執照1 年。惟不知警惕，又自98年9 月6 日
    凌晨0 時30分許起，在屏東縣屏東市○○路、自由路口飲用
    啤酒，同日凌晨5 時許飲畢，已達不能安全駕駛動力交通工
    具之程度。詎仍於同日上午6 時5 分許，無駕駛執照而駕駛
    車牌號碼1076-LQ 號自用小客車，沿屏東市○○路由西往東
    直行，途經該路57號前，適有鍾龍貴騎乘車牌號碼PTN-765
    號重型機車自南往北橫越民生路。甲○○應注意此車前狀況
    並隨時採取必要之安全措施，且依當時天候、路況並無不能
    注意之情形。竟疏未注意及此仍貿然行駛，致撞擊鍾龍貴所
    騎乘之重型機車，鍾龍貴因此倒地被送醫急救。嗣於肇事後
    ，尚未有偵查權限之公務員發覺前，主動向據報前來處理之
    員警表明為肇事者，自首並接受裁判。嗣經警測得甲○○呼
    氣所含酒精濃度高達0.38MG/L。鍾龍貴延至98年12月31日，
    終因
    本件車禍導致頭部外傷併腦出血、呼吸衰竭而死亡。
二、案經鍾龍貴之子乙○○訴由屏東縣政府警察局屏東分局報請
    臺灣屏東地方法院檢察署檢察官偵查起訴。
    理  由
一、本件被告甲○○所犯係死刑、無期徒刑或最輕本刑為3 年以
    上有期徒刑以外之罪，亦非屬臺灣高等法院管轄第一審之案
    件，其於準備程序中就被訴事實為有罪陳述，經本院告知簡
    式審判程序之旨，並聽取當事人意見後，本院合議庭依刑事
    訴訟法第273 條之1 第1 項為裁定，由受命法官獨任進行簡
    式審判程序。又簡式審判程序之證據調查，依刑事訴訟法第
    273 條之2 規定，不受同法第159 條第1 項審判外陳述排除
    之限制；再被告對於卷內各項證據亦不爭執證據能力，復無
    事證顯示有何違法取得或類此瑕疵之情，故卷內所列各項證
    據，自均有證據能力，合先敘明。
二、上開犯罪事實，業據被告甲○○坦承不諱，核與證人乙○○
    於警、偵訊時之證述均大致相符，並有道路交通事故現場圖
    、道路交通事故調查報告表(一)、(二)、國仁醫院診斷證明書2
    紙、寶建醫療社團法人寶建醫院診斷證明書1 紙、酒精測定
    記錄表、刑法第185 條之3 案件測試觀察紀錄表、公路監理
    電子閘門汽車駕駛人證號查詢結果各1 份、事故現場及車損
    等採證照片27張在卷可證；而被害人鍾龍貴係因本件交通事
    故傷重死亡，亦經臺灣屏東地方法院檢察署檢察官督同檢驗
    員到場相驗鑑定屬實，製有99年度檢相字第3 號檢驗報告書
    、相驗筆錄、相驗屍體證明書各1 份、相驗照片10張附卷足
    憑，俱徵被告前揭不利於己之自白與事實相符。又查：
  (一)業務過失致死部分：
  1.按汽車駕駛人飲用酒類後，其吐氣所含酒精濃度超過每公升
    0.25毫克（即0.25mg/dL ），不得駕車，又汽車行駛時駕駛
    人應注意車前狀況，並隨時採取必要之安全措施，道路交通
    安全規則第114 條第2 款、第94條第3 項分別定有明文。被
    告身為汽車駕駛人，自應注意遵守此等規定，竟仍執意於酒
    後駕車上路且未注意車前狀況，而依前揭道路交通事故調查
    表所示，事發時天候雨、日間自然光線、路面濕潤無缺陷、
    無障礙物及視距良好，客觀上並無不能注意之情事，竟疏於
    注意，致所駕車輛撞及被害人，其有過失至為灼然；而因被
    告之過失肇事，致被害人死亡，其過失行為與被害人死亡結
    果間，具有相當因果關係甚明。
  2.次按刑法上所謂業務，係指個人基於其社會地位繼續反覆所
    執行之事務，其主要部分之業務固不待論，即為完成主要業
    務所附隨之準備工作與輔助事務，亦應包括在內（最高法院
    71年台上字第1550號判例參照）。本件被告係受僱從事汽車
    音響安裝，除在公司內安裝外，遇有客戶需要，則前往客戶
    車輛所在處取車並將之駕駛回公司所在地進行音響安裝，並
    於安裝完成後駕駛客戶之車輛前往客戶處交車，業經被告自
    承在卷（本院卷第37頁至同頁背面參照）；足認被告係以駕
    駛車輛為其完成主要業務所附隨之準備工作與輔助事務。是
    以，即令駕駛非被告之主要業務，惟既為被告之附隨業務，
    依上揭說明，被告上開行為仍屬刑法上業務之範疇。
  (二)不能安全駕駛動力交通工具部分：
    按刑法第185 條之3 所規定「不能安全駕駛動力交通工具」
    之情狀，應依客觀事實認定之，雖飲酒後酒精會使人類自主
    神經系統產生亢奮與認知功能暫時性缺損，酒後駕車之駕駛
    人對於移動景物之追蹤能力、視力於強光照射後之恢復能力
    、監視四周之注意力等，猶較遜於正常狀態，然人體對於酒
    精濃度之承受度，每因個人體質而有差異，而依行政院國軍
    退除役官兵輔導委員會臺北榮民總醫院88年8 月5 日北總內
    字第2668號函所示之研究結果，酒精對人體影響程度若依血
    液中酒精濃度為判斷標準，人體血液中酒精濃度，經測試數
    值達每分升50毫克（即50mg/dl ，換算呼氣中酒精濃度約每
    公升0.25毫克）之程度時，可能出現輕度協調功能降低之影
    響；經查本件被告肇事後經警測得其呼氣酒精濃度測定值為
    每公升0.38毫克，已逾每公升0.25毫克，而可能出現輕度協
    調功能降低之情，已堪認定；復據警載之觀察測試報告，被
    告為警查獲後進行直線行走測試有輕微不穩之情形，復參以
    本件事故發生時並無障礙物且視距良好，而被告猶未能及時
    反應以避免事故之發生，堪認其於上開時間駕車上路時，即
    已處於不能安全駕駛之程度至明。
  (三)綜上所述，本案事證明確，被告犯行均堪認定，應予依法論
    科。
三、論罪科刑：
  (一)核被告所為，係犯刑法第185 條之3 之不能安全駕駛動力交
    通工具罪及同法第276 條第2 項之業務過失致人於死罪（就
    此部分原起訴書認被告係犯刑法第276 條第1 項過失致死罪
    ，業據公訴檢察官當庭更正起訴法條為同條第2 項業務過失
    致死罪，附此敘明）。被告所犯上開2 罪，犯意各別，行為
    互殊，應予分論併罰。
  (二)就被告所犯業務過失致死部分：
    被告於事故發生後，於警方處理人員前往現場處理時，即在
    場並表明為肇事人之情，有屏東縣警察局交通隊調查報告1
    紙及屏東縣政府道路交通事故肇事人自首情形紀錄表1 紙附
    卷可佐（見屏東縣政府警察局屏東分局刑案偵查卷宗屏警分
    偵刑字第0980026043號卷第3 頁、第21頁），嗣並接受裁判
    ，堪認其顯具悔意，合於自首要件，爰依刑法第62條前段之
    規定減輕其刑。又查被告甲○○原考領有普通小客車駕駛執
    照，惟自98年4 月9 日起吊扣至99年4 月9 日止，有證號查
    詢汽車駕駛人結果1 份在卷可按（臺灣屏東地方法院檢察署
    99年度偵字第394 號卷第15頁參照），其於肇事時屬無照駕
    駛無誤，又其駕駛車輛時業已酒醉已如上述，因而致人死亡
    ，應依道路交通管理處罰條例第86條第1 項規定加重其刑。
    其刑有加重及減輕之事由，爰先加重後減輕之。
  (三)爰審酌被告前無犯罪科刑紀錄，素行尚可，有臺灣高等法院
    被告前案紀錄表在卷可稽，然竟明知酒後駕駛嚴重影響公共
    安全，乃政府三令五申所禁，仍不顧禁令而違規肇事，致被
    害人天年不遂，對被害人家屬所造成之傷痛甚難平復，復未
    與被害人家屬成立和解，犯後態度難謂良好，惟念及被告年
    紀尚輕，於肇事後坦認犯行等一切情狀，分別量處如主文所
    示之刑，並定其應執行刑，以示懲儆。
據上論斷，應依刑事訴訟法第273 條之1 第1 項、第299 條第1
項前段，刑法第185 條之3 、第276 條第2 項、第62條、第51條
第5 款，道路交通管理處罰條例第86條第1 項，判決如主文。
本案經檢察官曾士哲到庭執行職務
中    華    民    國    99    年    8     月    24    日
                    交通法庭    法  官  李謀榮
以上正本證明與原本無異。
如不服本判決應於收受判決後10日內向本院提出上訴書狀，並
應敘述具體理由；其未敘述上訴理由者，應於上訴期間屆滿後
20日內向本院補提理由書（均須按他造當事人之人數附繕本）
「切勿逕送上級法院」。
中    華    民    國    99    年    8     月    24    日
                                書記官  蔡進吉
附錄本案論罪科刑法條：
中華民國刑法第185條之3
服用毒品、麻醉藥品、酒類或其他相類之物，不能安全駕駛動力
交通工具而駕駛者，處1 年以下有期徒刑、拘役或科或併科15萬
元以下罰金。
中華民國刑法第276 條第1 項
因過失致人於死者，處2 年以下有期徒刑、拘役或2 千元以下罰
金。

司法院資訊處製作；財團法人民間司法改革基金會備份。
